【裁判字號】    89,自,1016
【裁判日期】    900425
【裁判案由】    詐欺
【裁判全文】
臺灣臺中地方法院刑事判決                        八十九年度自字第一一六號
    自  訴  人  甲○○
    代  理  人  駱威文律師
    被      告  丙○○
                乙○○
    共同選任辯護人  朱逸群
右列被告等因詐欺案件，經自訴人提起自訴，本院判決如左：
    主  文
丙○○、乙○○均無罪。
    理  由
一、自訴意旨略以：被告丙○○、乙○○二人均意圖為自己不法之所有，基於共同概
    括之犯意聯絡，分別於民國（以下同）八十九年三月十五日及同年四月十日，連
    袂至自訴人甲○○於臺中市○○區○○路一四六之一號住處內，對自訴人佯稱因
    工作上需要資金週轉使用，共同向自訴人分別詐借新臺幣（以下同）三十萬元，
    二次計六十萬元，並簽發票號分為ＷＧ─00000000號、0000000
    0號、面額均三十萬元、發票人乙○○之本票二紙交予自訴人以資取信，致使自
    訴人不疑有他、陷於錯誤，而將該款項交付予被告二人；詎嗣後自訴人向被告二
    人催討借款時，被告二人竟均置之不理，自訴人始知受騙，以向自訴人詐欺該六
    十萬元借款，因認被告二人共同涉犯刑法第三百三十九條第一項之詐欺取財罪嫌
    等云云。
二、按犯罪事實應依證據認定之，無證據不得推定其犯罪事實，又不能證明被告犯罪
    者，應諭知無罪之判決，刑事訴訟法第一百五十四條、第三百零一條第一項前段
    分別定有明文，又刑法第三百三十九條第一項之詐欺取財罪之成立，以意圖為自
    己或第三人不法所有，以詐術使人將本人或第三人之物交付為要件，所謂以詐術
    使人交付，必須被詐欺人因其詐術而陷於錯誤，若所用方法，不能認為詐術，亦
    不致使人陷於錯誤，即不構成該罪，最高法院四十六年臺上字第二六０號著有判
    例可資參照；經訊據被告乙○○固不否認其有於右揭時地向自訴人借得上開款項
    ，事後遲未歸還等情，惟堅決否認有何詐欺取財犯行，辯稱：是將借款拿去經營
    大理石石材承包生意，但因生意不好，所以無法還款，並非蓄意詐欺等語，被告
    丙○○對於右揭事實堅決否認，辯稱：乙○○向甲○○借貸六十萬元中，渠雖有
    取得十萬元，惟該十萬元是乙○○給予之薪資，並非渠向甲○○借款十萬元等語
    ；經查：（一）、自訴人固指訴被告二人有共同向伊借款六十萬元遲未歸還等云
    云，惟查自訴人所指之六十萬元借款，係由被告乙○○一人單獨向自訴人借貸，
    被告丙○○於該六十萬元借款中取得十萬元，係因被告乙○○積欠被告丙○○薪
    資而給付，借款時被告丙○○與被告乙○○一同前往自訴人住處借款，亦因被告
    丙○○與自訴人較為熟悉，而陪同被告乙○○前往等情，已據被告乙○○於審理
    中所供明，核與被告丙○○所辯稱情節相符，且觀之自訴人所提出供為借款擔保
    之本票，僅由被告乙○○一人擔任發票人之情甚明，此有該本票影本二紙在卷可
    據，是果如被告丙○○確有與被告乙○○共同向自訴人借款，被告丙○○於借款
    時在場，自訴人當可要求被告丙○○一同列為該本票發票人以供擔保，而自訴人
    並未於借款時，要求丙○○於借款擔保之本票上共同列為發票人，顯見被告丙○○所辯稱並未向自訴人借款，於被告乙○○向自訴人借得之六十萬元中取得十萬
    元，是被告乙○○積欠渠十萬元薪資，並非借款等語，自堪信為真實；（二）、
    又自訴人雖指被告乙○○有於借款後未依約返還借款云云，惟被告乙○○於右揭
    時地向自訴人借得六十萬元款項時，並未約定清償日，而係以六十萬元借款，每
    月二萬元之利息計息，被告乙○○並已繳交四個半月之利息即九萬元等情，已據
    被告乙○○於審理中所供明，亦為自訴人到庭所不否認，且再觀之被告乙○○所
    簽立之本票上僅有開票日，並未書立到期日（即借款清償日）之內容，被告乙○○所辯稱借款並未約定清償日一節，當可採信；而自訴人於將該六十萬元借款借
    貸予被告乙○○後，以按月收取二萬元之利息，一年計息二十四萬元，事實上自
    訴人已係取得與借款原本顯不相當之重利，自訴人既係於將款項借貸與被告後取
    得高額利息，對於該借貸自有相當之風險，且如非借款人即被告乙○○非有急需
    借款之必要，亦無支付該高額利息以借得款項之必要等情，均應為自訴人所得以
    事前知悉；（三）、再者被告乙○○現住居於南投縣草屯鎮○○路三０五之一巷
    三號之房屋，係由自訴人之妻連麗華介紹買賣，買受該房屋時，除三十萬元現款
    外，尚向金融機關抵押借款一百六十萬元，此有被告乙○○所提出之買受該房屋
    契約書影本一份在卷可憑，而自訴人於本院審理中亦不諱言被告乙○○所買受之
    上揭房屋確為其配偶連麗華所介紹買賣而完成等語；是綜上所述：自訴人所指訴
    之借款人實僅為被告乙○○一人，被告丙○○所取得之十萬元，係被告乙○○所
    給付之薪資，該借款自與被告丙○○無涉；而於被告乙○○之部分，自訴人於借
    款時，已知悉被告乙○○買受前揭房屋，剛借貸一百六十萬元款項，而於將該六
    十萬元借款借貸予被告乙○○之時，又未約定其清償日，僅以每月二萬元之利息
    計息，迄被告乙○○繳交四個半月即九萬元利息後無力清償，始提出本件自訴，
    自訴人既明知被告乙○○剛買受房屋，並以該房屋借貸一百六十萬元，每月需至
    貸款之金融機關繳交相當之本息，而自訴人仍將六十萬元借貸予被告乙○○，以
    按月收取二萬元之高額利息，而仍將該六十萬元借貸與被告乙○○，被告乙○○
    於事後無法按月給付高額利息，此亦當為自訴人所得以預測，自亦無因被告乙○○之施用詐術而交付該六十萬元借貸款之可言，況被告乙○○如確有詐欺告訴人
    財物之不法意圖，亦無於取得該六十萬元借款後，再行繳付九萬元之利息予自訴
    人之理，是就被告乙○○向自訴人借款遲未歸還一節，揆諸首揭說明，與詐欺取
    財罪之構成要件有間，尚不足以遽論其等即涉有詐欺取財之犯行，自訴人所指訴
    被告乙○○遲未歸還借款情事，顯為一般民事債務糾紛，自應循民事途徑請求，
    ；此外，復查無其他積極事證足認被告二人有何自訴人所指訴之犯行，既不能證
    明被告犯罪，自應依法為被告二人無罪之諭知。                                據上論斷，應依刑事訴訟法第三
    據上論斷，應依刑事訴訟法第三百四十三條、第三百零一條第一項，判決如主文
    。
中      華      民      國      九十      年     四     月    二十五    日
                                        法  官   梁   堯   銘
右正本證明與原本無異。
如不服本判決，應於送達後十日內向本院提出上訴狀（須附繕本），上訴於臺灣高等
法院臺中分院。
                                        書記官
中      華      民      國      九十      年    四    月    二十五    日


司法院資訊處製作；財團法人民間司法改革基金會備份。
